臺灣高等法院民事判決　　　　　　　　　　91年度訴字第12號
原　　　告　壬○○
　　　　　　己○○
被　　　告　財團法人天主教湖口仁慈醫院
兼　上一人
法定代理人　癸○○
被　　　告　甲○○
　　　　　　丁○○○
上四人共同
訴訟代理人　林大華律師
　　　　　　邱國旺律師
　　　　　　張仁興律師
上　一　人
複　代理人　林建平律師
　　　　　　邱詩景
當事人間侵權行為損害賠償事件，本院於中華民國94年10月25日
言詞辯論終結，判決如下：
    主      文
原告之訴駁回。
訴訟費用由原告壬○○負擔四分之一，餘由原告己○○負擔。
    事實及理由
一、本件原告等起訴主張：原告壬○○、己○○分別係被害人鄭
    鵬飛之父、母，鄭鵬飛因感情因素致罹精神上疾病，有妄想
    、精神不穩等症狀，於民國87年6月1日起至被告財團法人天
    主教湖口仁慈醫院（下稱仁慈醫院）住院治療，住院期間一
    再出現要出院回家之強烈意圖，並多次出現自殺意念及行為
    ，經主治醫師丙○○處置，應防範鄭鵬飛再自殺。而仁慈醫
    院設有精神科，對防範高危險群之精神病患應有完善之設置
    及措施，被告癸○○（下稱癸○○）為仁慈醫院院長，有權
    決定醫院之設置與措施，亦有維護之責任與義務；被告甲○
    ○ (下稱甲○○)為仁慈醫院護理師，負責按時給予病患服
    用藥物、病患安全維護與處理突發狀況等業務；被告丁○○
    ○（下稱丁○○○）為仁慈醫院臨床心理治療師，負責精神
    病患之心理治療及鑑定病情等業務，2人對本身所負責之業
    務，應本於其專業知識，隨時注意病患之病情，尤其對有自
    殺傾向之精神病患，更應全程看護，就突發狀況隨時採取必
    要之安全措施，並防止病患於參加活動過程中發生危險之作
    為。87年6月9日下午2時許，仁慈醫院於13樓活動大廳舉行
    由甲○○與丁○○○兩人負責安排之電影欣賞活動，通知14
    樓、15樓之護理站，並由樓層之值班護士通知獲醫生許可參
    加電影欣賞活動之精神病患至13樓活動大廳，鄭鵬飛經14樓
    值班護士庚○○鼓勵參加，並由14樓另一值班護士乙○○於
    14樓樓梯口點名後，自行沿14樓之旋轉樓梯下樓參加活動。
    然該院自14樓之活動大廳至13樓，需開啟一道鋁門進入樓梯
    間後，再開啟另一道鋁門，始能沿旋轉樓梯下至13樓，而13
    樓迎面即見團體治療室之招牌及入口處，經左轉後進入13樓
    之活動大廳，進入團體治療室內，於入口處右側排放有多張
    椅子，入口之正前方有玻璃窗戶，中間僅以玻璃帷幕固定封
    死，該玻璃窗可向外推出打開，窗外並未設有安全護網，仁
    慈醫院與癸○○顯疏於為足夠防範精神病患逃院與自殺之設
    置與作為，且甲○○、丁○○○對於參與活動之病患亦未盡
    隨時注意之義務，任由參與活動之精神病患單獨至14樓與13
    樓間夾層之團體治療室拿鐵椅而未加看護，對病患進入團體
    治療室可能反鎖在內之情形未加以防止，致鄭鵬飛於當日下
    午2時20分許單獨進入團體治療室後即反鎖在內，並自該防
    範設備不完善之窗戶墜樓至3樓平台，當場急救不治死亡，
    被告等人之過失與鄭鵬飛之死亡間，顯有相當之因果關係。
    原告壬○○、己○○因鄭鵬飛之死亡，精神遭受極大痛苦，
    分別受有198萬元、200萬元非財產上損害之精神慰撫金，另
    己○○原可受鄭鵬飛之扶養，因鄭鵬飛之死亡受有102萬7,2
    98元之扶養費損害，仁慈醫院係癸○○、甲○○、丁○○○
    之僱用人，應與受僱人癸○○、甲○○、丁○○○連帶負損
    害賠償責任。爰依民法第184條第1項前段、第185條第1項前
    段、第192條第2項、第194條、第188條第1項前段之規定，
    提起本訴，聲明：、甲○○、丁○○○應連帶給付壬○○
    198萬元，及自起訴狀繕本送達被告之翌日起至清償日止按
    年息5％計算之利息。、仁慈醫院、癸○○、甲○○、丁
    ○○○應連帶給付己○○302萬7,298元，及自起訴狀繕本送
    達被告之翌日起至清償日止按年息5％計算之利息。
二、被告仁慈醫院、癸○○、甲○○、丁○○○則以：甲○○、
    丁○○○對於鄭鵬飛之死亡，並無過失之不法侵害行為；癸
    ○○雖為仁慈醫院院長，然僅就行政事務為管理，醫院事務
    分層負責，癸○○本身並無侵害鄭鵬飛之行為，且仁慈醫院
    亦無侵害鄭鵬飛之行為。又仁慈醫院為表現誠意，已於88年
    2月11日與壬○○、己○○、辛○○ (鄭鵬飛之子，此部分
    本院另行處理)、陳淑鈴 (鄭鵬飛之配偶，未據起訴)等家屬
    代表壬○○簽訂和解契約書，仁慈醫院同意給付新台幣（下
    同）120萬元，且已依約給付完畢，該和解契約書第4條載明
    ：「簽訂本契約書後，甲方（即壬○○、己○○、辛○○、
    陳淑鈴）不得再就此一事件向乙方（即仁慈醫院）或乙方有
    關職員為任何權利之主張．．．」等語，是原告等人已對仁
    慈醫院及其相關人員拋棄因鄭鵬飛死亡而生之所有權利，自
    不得再提起本件請求。縱認己○○未於該和解契約書簽名，
    其對壬○○代表與仁慈醫院達成和解之事，亦難諉為不知，
    既未表示反對，亦應負表見代理之責。而壬○○既與仁慈醫
    院和解時拋棄其他權利，依民法第274條、第276條之規定，
    就其得以請求部分，對甲○○、丁○○○亦免除責任。又本
    件鄭鵬飛係自殺身亡，其就死亡之發生亦與有過失，被告等
    得主張過失相抵。且鄭鵬飛係於87年6月9日死亡，壬○○於
    87年月1日已對甲○○、丁○○○提起業務過失致死乙案之
    告訴，己○○、壬○○分別遲至90年9月4日、90年10月19日
    始提本件附帶民事訴訟，均已罹於侵權行為損害賠償請求權
    之2年時效，被告等自得主張時效抗辯。再者，原告等請求
    之精神慰撫金均屬過高，至於己○○請求扶養費部分，己○
    ○並未證明其有不能維持生活之事實，且其尚有配偶壬○○
    及三名子女，縱有扶養費之損害，亦應平均分擔而僅得請求
    1/5等語，資為抗辯。並答辯聲明：原告等之訴駁回。
三、本件經依民事訴訟法第463條準用同法第270條之1第1項第3
    款規定，整理並協議簡化爭點及不爭執點後，兩造同意僅就
    言詞辯論時所陳述之事實及主張之法律關係為論斷。查壬○
    ○、己○○主張其等分別為被害人鄭鵬飛之父、母，鄭鵬飛
    有妄想、精神不穩等症狀，於87年6月1日起至仁慈醫院住院
    治療。而仁慈醫院設有精神科，癸○○為仁慈醫院院長，甲
    ○○為仁慈醫院護理師，丁○○○為仁慈醫院臨床心理治療
    師。87年6月9日下午2時許，仁慈醫院於13樓活動大廳舉行
    由甲○○與丁○○○負責安排之電影欣賞活動，鄭鵬飛由14
    樓值班護士乙○○於14樓樓梯口點名後，即自行沿14樓之旋
    轉樓梯下樓參加活動，然鄭鵬飛於當日下午2時20分許單獨
    進入團體治療室後反鎖在內，並自該室窗戶墜樓至3樓平台
    ，當場急救不治死亡等情，業據提出戶籍謄本1件為證（見
    本院卷1第44頁），且為被告等所不爭執，復經本院調閱台
    灣新竹地方法院檢察署相驗卷、偵查卷及台灣新竹地方法院
    審理甲○○、丁○○○業務過失致死案件等刑事卷宗查核無
    訛，堪認原告等此部分事實之主張為真正。惟壬○○、己○
    ○主張仁慈醫院設置精神科，對防範高危險群之精神病患應
    有完善設備之設置及措施，癸○○為仁慈醫院院長，有權決
    定醫院設置與措施，亦有維護之責任與義務，然仁慈醫院與
    癸○○顯然疏於為足夠防範精神病患逃院與自殺之設置與作
    為，而甲○○、丁○○○對於參與活動之病患亦未盡隨時注
    意之義務，任由參與活動之精神病患單獨至14樓與13樓間夾
    層之團體治療室拿鐵椅而未加看護，對病患進入團體治療室
    可能反鎖在內之情形未加以防止，致鄭鵬飛於當日下午2時
    20分許單獨進入團體治療室後即反鎖在內，並自該防範設備
    不完善之窗戶墜樓至3樓平台而當場死亡，癸○○、甲○○
    、丁○○○之過失均與鄭鵬飛之死亡間顯有相當之因果關係
    ，仁慈醫院應與其等負連帶損害賠償責任等情，則為被告等
    所否認，並以前開情詞置辯。是本件應予審究之重要爭點厥
    為：、癸○○、甲○○、丁○○○對鄭鵬飛之死亡，有無
    過失之不法侵權行為？仁慈醫院是否應與其等負連帶損害賠
    償責任？、原告等是否已與仁慈醫院成立和解而拋棄其他
    權利？、原告等之侵權行為損害賠償請求權是否已罹於消
    滅時效？、原告等請求精神慰撫金、扶養費之損害賠償，
    有無理由？如有理由，其金額為何？、被告等主張過失相
    抵，有無理由？茲分述如下：
(一)、癸○○、甲○○、丁○○○對鄭鵬飛之死亡，有無過失之
      不法侵權行為，仁慈醫院是否應與其等負連帶損害賠償責
      任：
１、查台灣新竹地方法院刑事庭審理前開業務過失致死乙案時，
    曾勘驗鄭鵬飛下樓及墜樓之路徑，即自仁慈醫院14樓之活動
    大廳旁，開啟一道鋁門進入樓梯間後，尚須開啟另一道鋁門
    ，始能沿旋轉樓梯下至13樓，由旋轉樓梯下至13樓，迎面即
    見團體治療室之招牌及入口處，左轉則進入13樓之活動大廳
    ，進入團體治療室內於入口處右側排放有多張椅子，入口之
    正前方有玻璃窗戶，其中間係以玻璃帷幕固定封死，該玻璃
    窗可向外推出打開，鄭鵬飛即係打開該處右側之窗戶而墜樓
    ，現該處玻璃窗外，已加裝鋁製安全護網，另自旋轉樓梯口
    處左轉進入活動大廳，該處為一空曠之活動空間，自活動大
    廳內向旋轉樓梯處監看，僅可監視進入團體活動室入口處人
    員活動之情形，無法監看人員進入團體活動室內活動之情形
    等情，有勘驗筆錄、現場圖及照片附卷可憑（見台灣新竹地
    方法院89年訴字第402號刑事卷第79頁至84頁外放影本）；
    而本院刑事庭曾再次勘驗該仁慈醫院團體治療室，該團體治
    療室窗戶關閉時寬為32公分，窗戶全開以後，窗身離右邊窗
    緣距離為16公分，窗身厚度為4公分，窗身離左邊窗緣距離
    為12公分，窗身高為104公分，窗外水泥平台（窗台）為26.
    5公分等情，亦有勘驗筆錄附卷足稽（見本院90年上訴字第
    1719號刑事卷第49頁影本外放）。顯見本件案發時，仁慈醫
    院於該團體治療室出入口、窗戶並未加設防護設備網，且原
    有強化玻璃亦未上鎖，病患可輕易打開，對防範精神病患逃
    院與自殺之應有設備並不完善。
２、又本件案發後曾送請行政院衛生署醫事審議委員會審議，該
    會第2次鑑定書亦載明：「一、精神科病房防範逃院與自殺
    應有之設備與措施，包括出入口、窗戶應加設防護設備（
    如強化玻璃或防護網等），而防護設備應是病人無法輕易打
    開（意即應隨時上鎖），並應有工作人員定時巡視，對有逃
    院可能性的病患，亦應隨時掌握。對有自殺危險性病患，
    應有預防自殺之措施，如不讓病患擁有可能自殺之工具（如
    尖銳物品），並定時巡視病患，了解其情緒狀態、有無自殺
    意念等。二、．．．因為依據病歷記載，病患在死亡前1日
    有自殺之企圖，且經主治醫師處置應防範病患再自殺，但死
    亡當日卻有護理人員鼓勵病患與其他病友到13樓參加團體活
    動，此措施應有不週之處。因為，病患具有高度自殺或逃院
    可能性，不宜在沒有醫護人員的監護下行動，且該團體活動
    室，似乎沒有完備之防範逃院與自殺的設備，以致病患能夠
    打開窗戶」等語，有該署89年5月10日衛署醫字第89024001
    號函檢送之第89003號鑑定書一件可考（見台灣新竹地方法
    院8年竹北簡字第99號卷第45頁影本外放）。而本件案發時
    ，仁慈醫院於該院團體治療室出入口、窗戶並未加設防護設
    備網，且原有強化玻璃亦未上鎖，以防止病患輕易打開，對
    防範精神病患逃院與自殺應有之設備並不完善，已如前述，
    是以鄭鵬飛得自該院14樓之旋轉樓梯下樓單獨進入團體治療
    室後反鎖在內，並自該室之窗戶墜樓死亡，癸○○身為仁慈
    醫院，自有安全措施設置不當之疏失，應負仁慈醫院未設置
    完善安全防護設施之過失責任甚明。
３、次查鄭鵬飛於案發當日，係經值班之護士在仁慈醫院14樓樓
    梯口處點名後，即自行沿14樓之旋轉樓梯下至13樓參加團體
    活動等情，業據證人即當時於仁慈醫院14樓擔任值班護士之
    周秀於台灣新竹地方法院審理甲○○、丁○○○業務過失致
    死乙案時證稱：「（87年6月9日下午你是在醫院幾樓值班？
    ）14樓。（鄭鵬飛是你照顧的嗎？）不是，照醫院的排班表
    排定護士的，當天下午2點我在14樓門口點參加14樓團體治
    療病人的名，庚○○在裡面叫喚要參加的病人出來。（之後
    如何處理病人？）我在14樓點完名後，就讓他們自行沿著旋
    轉樓梯下13樓去參加團體治療了，我繼續留在14樓做我的工
    作。（是否說病人經你點完名後沒有人帶領他們到13樓，由
    他們自行下樓去參加團體治療？）是的。（如何知道病人是
    否到13樓了？）13樓到14樓之間只有旋轉樓梯，因為到13樓
    之後門鎖都封閉無法出去，所以病人下樓後就只能走到13樓
    。（在旋轉梯這段時間病人的安全由誰負責？）只要有醫囑
    單說病人可參加團體活動，我們都儘量讓他們參加，並點名
    ，點完名後由他們自己下樓。（當天有無點到鄭鵬飛？）有
    的，他也是自己走下去的。」、「（14樓病人如何下到13樓
    ？）我站在樓梯的入口處，打開門清點病人，讓病人自行走
    旋轉梯下13樓。（當時14樓有幾位病人下到13樓？）10幾、
    20 位，詳細數字不記得了。（你有無帶病人到13樓？）沒
    有」（見台灣新竹地方法院89年訴字第402號刑事卷第65、6
    6頁、第71頁反面至72頁影本外放）、於本院刑事庭審理該
    業務過失致死乙案時證稱：「（87年6月9日下午，仁慈醫院
    安排精神病患的電影欣賞活動，你是否在14樓點名？）是的
    。（點完名何人叫鄭鵬飛去活動大廳看電影？)是我。（當
    時護士庚○○是否在14樓叫參加的病人出來？)是的。（當
    時如何點名？）庚○○先把在病房裡面的病人叫出來，我是
    在14 樓靠樓梯間的門口點名，點完之後叫他們去看電影。
    （精神病患到13樓看電影，是否要先到團體治療室拿鐵椅？
    ）是的。（是否精神病患自己拿鐵椅到活動大廳看電影？）
    是的。（是何人叫精神病患到團體治療室拿鐵椅？）庚○○
    先叫病人出來，我點名，因為13樓到14樓的樓梯部分是封閉
    的，只有1條樓梯，病患會一起下去。（有無注意到團體治
    療室裡面的窗戶，病患可以從該處的窗戶跳下去？）這個部
    分不清楚。（當時你是否知道鄭鵬飛有自殺的傾向？）知道
    ，因為在精神科病人裡面，病人幾乎都有這個念頭」（見本
    院90年上訴字第1719號刑事卷第139至142頁影本外放）各等
    語。足見鄭鵬飛經護士乙○○在仁慈醫院14樓樓梯口處點名
    後，即自行沿14樓之旋轉樓梯下樓，並單獨進入14樓與13樓
    間夾層之團體治療室拿鐵椅，期間並無醫護人員監看照護等
    情，應堪認定。
４、此外，鄭鵬飛於87年6月1日住院後，即一再出現要出院回家
    之強烈意圖，並多次出現自殺意念或企圖，此觀其病歷記載
    ：「（87年6月4日）於護理站用刮鬍刀在護士面前與病友說
    『你幫我自殺好不好』。」、「（6月5日）偶仍要求開門讓
    他出去回家，有跪地情形出現，會表示『腦子總想要死，空
    空的，想跳樓自殺』。返家意念強，頻要求工作人員開門，
    經多方解釋後，自行爬上1401號房氣窗，向外走，並要求請
    空中警察來接自己回家，經緊急由醫療工作人員支援，多方
    疏導，病患可配合身體約束於欄杆保持安全，並聯絡Dr. 林
    ，經本院工務組配合將鐵窗脫落，順利將病患接下」、「（
    6月6日）．．．隔離於自己臥房內，偶仍有開窗向外觀望情
    形出現，觀察中」、「（6月7日）不時訴說要外出返家，偶
    作態行為撞牆表示『我死給你們看』、『讓我出去，看我死
    了你們怎麼交代』。」、「（6月8日）自行拿取1401之3之
    洗衣粉並欲服用，經Ns即時制止」等語自明，有鄭鵬飛在仁
    慈醫院之病歷一份可憑（見相驗卷第14至30頁影本外放）。
    鄭鵬飛既已出現明顯自殺傾向及企圖或逃院之可能性，自不
    宜於無醫護人員監護下行動，且本件案發後曾送請行政院衛
    生署醫事審議委員會審議，該會第1次鑑定書亦認：「檢視
    所提供之各項資料，並未發現醫療人員於診斷與藥物治療上
    有疏失之處，但整體而言，該院在防範逃院及自殺之設備與
    措施上應有不週之處」等語，有行政院衛生署88年10月28日
    衛署醫字第88058222號函檢送之第88164號鑑定書可稽（見
    台灣新竹地方法院88年度竹北簡字第99號卷第34至36頁影本
    外放），足見鄭鵬飛經護士乙○○在仁慈醫院14樓樓梯口處
    點名後，即自行沿14樓之旋轉樓梯下樓至13樓活動大廳參與
    活動，並單獨進入14樓與13樓間夾層之團體治療室拿鐵椅，
    期間並無醫護人員監看照護，致被害人鄭鵬飛單獨進入團體
    治療室後，即反鎖在內，並自該團體治療室之窗戶墜樓至該
    院3樓平台當場急救不治死亡，除仁慈醫院對防範精神病患
    逃院與自殺之安全防護設備，未臻完善外，該次團體治療活
    動對病患之監護措施亦有人為疏失。
５、再者，甲○○、丁○○○為當時負責安排電影欣賞活動且係
    現場照護病患之人員，丁○○○於台灣新竹地方法院檢察署
    檢察官偵訊前開業務過失致死乙案時陳稱：「昨天（87年6
    月9日）下午2時20幾分左右，職能治療師練卿芳通知我，當
    時在活動大廳準備清點人數，做電影欣賞，練小姐說好像有
    病人跳下去，當時已清點人數，死者未到，又剛好通知有人
    掉下去，我想死者何以去團體治療室拿椅子這麼久，我才去
    團體治療室查看，發覺門是反鎖著，我用身上鑰匙把門打開
    ，看到房內窗戶是打開的」等語（見相驗卷第11頁反面至12
    頁影本外放），足見甲○○、丁○○○當時已明確知悉鄭鵬
    飛係參與團體活動之病患之一。雖證人即仁慈醫院精神科主
    治醫師丙○○、主任戊○○分別於本院刑事庭審理前開業務
    過失致死乙案時證稱：「13樓有1個出去的門，是鎖起來的
    ，基本上從14樓到13樓是密閉空間，所以精神病患從14樓、
    15 樓到13樓參加活動間的路程，沒有特別說是何人負責的
    」（見本院90年上訴字第17 19號刑事卷第143頁影本外放）
    、「（從14樓到13樓活動大廳，要經過旋轉樓梯，旋轉樓梯
    旁有團體治療室，這段路程安全應由何人負責？）我們沒有
    辦法注意的這麼細，如果主治醫師認為可以參加活動的話，
    就讓他下去參加活動，我們沒有辦法每一段路程都派人照顧
    。（病患從14樓到13樓間的安全是否歸甲○○、丁○○○2
    人負責？）我們沒有辦法說該由何人負責，因為就是帶到那
    個場地去進行活動，當時有30幾個病人下去，是團體活動，
    不是針對病患個人進行活動」（見本院90年上訴字第1719號
    刑事卷第160、161頁影本外放）各等語，堪信仁慈醫院就精
    神病患自該院14樓值班護士點名後，從14樓旋轉梯下樓先至
    14樓與13樓間夾層之團體治療室拿鐵椅，再下樓至13樓活動
    大廳參與活動這段路程，並未明確規範應由何人負責監看照
    護。惟甲○○於台灣新竹地方法院刑事庭陳稱：「所有參加
    看電影的病患都去樓上拿椅子，約4、50人陸續進入團體治
    療室拿椅子，我負責病患於13樓大廳安排位子，未跟著進入
    團體治療室」（見該院88年竹北簡字第99號卷第18頁影本外
    放）、於本院刑事庭陳稱：「（為何參加活動要由病患自己
    去拿椅子）這也是整個醫院治療的部分」（見本院94年度上
    更一字第122號刑事卷第43頁影本外放）各等語；丁○○○
    於台灣新竹地方法院刑事庭陳稱：「叫病患去團體治療室拿
    椅子是訓練」等語（見該院88年竹北簡字第99號卷第18頁正
    反面影本外放）、於本院刑事庭陳稱：「（為何參加活動要
    由病患自己去拿椅子）這是一個獨立生活訓練，讓他們自動
    自發，也是治療的部分」（見本院94年度上更一字第122號
    刑事卷第43頁影本外放）各等語，顯然病患至團體治療室拿
    椅子之過程，不僅為當日電影欣賞之團體活動之準備行為，
    亦為團體活動訓練之一部分，依專業分工原理及專業技術成
    規之實際情況判斷，甲○○、丁○○○對於本身所負責之團
    體活動，即應本於專業知識，隨時注意參與活動病患之病情
    ，尤其對有自殺傾向之精神病患，更應全程看護，就突發之
    狀況隨時採取必要之安全措施，且對參加活動之精神病患，
    亦有防止於參與活動過程中發生危險之作為義務。甲○○、
    丁○○○既知鄭鵬飛係當日參與團體活動之病患之一，且有
    自殺意念或企圖，已如前述，則渠等應注意能注意而未注意
    該團體治療室具有客觀之危險性，任由鄭鵬飛單獨進入，於
    點名發現鄭鵬飛未在場時，亦未及時通報尋找鄭鵬飛，致鄭
    鵬飛將團體治療室反鎖，而自窗戶墜樓至該院3樓平台當場
    死亡，自有過失之責任。
６、末按因故意或過失，不法侵害他人之權利者，負損害賠償責
    任。數人共同不法侵害他人之權利者，連帶負損害賠償責任
    。不法侵害他人致死，被害人對於第三人負有法定扶養義務
    者，加害人對於該第三人亦應負損害賠償責任。不法侵害他
    人致死者，被害人之父、母、子、女及配偶，雖非財產上之
    損害，亦得請求賠償相當之金額，民法第184條第1項前段、
    第185條第1項前段、第192條第2項、第194條分別定有明文
    。是以揆諸前開說明，癸○○、甲○○、丁○○○對於鄭鵬
    飛墜樓死亡均應負過失侵權行為損害賠償責任。而仁慈醫院
    為癸○○、甲○○、丁○○○之僱用人，依民法第188條第1
    項前段之規定，應與受僱人癸○○、甲○○、丁○○○負連
    帶損害賠償責任。
(二)、原告等是否與仁慈醫院成立和解而拋棄其他權利：
１、被告等辯稱仁慈醫院已於88年2月11日與壬○○簽訂和解契
    約書，仁慈醫院願給付120萬元，並已依約給付完畢，依該
    和解契約書第4條之約定，原告等已對仁慈醫院相關人員拋
    棄因鄭鵬飛死亡而生之所有權利，自不得再提起本件請求。
    而壬○○係代表鄭鵬飛之家屬簽訂該和解契約書，縱己○○
    未於該和解契約書簽名，惟其對壬○○代表與仁慈醫院達成
    和解之事，難諉為不知，既未表示反對，亦應負表見代理之
    責云云。
２、經查壬○○於88年2月11日與仁慈醫院簽訂和解契約書，約
    定由仁慈醫院給付120萬元達成和解，仁慈醫院已依約支付
    120萬元予壬○○，而該和解契約書第4條約定：「簽訂本契
    約書後，甲方（即壬○○、己○○、辛○○、陳淑鈴）不得
    再就此一事件向乙方（即仁慈醫院）或乙方有關職員為任何
    權利之主張．．．」等語，有被告等提出之和解契約書1件
    及支票1張為證（見本院卷1第51、52之1頁），且為壬○○
    所不爭執，堪信壬○○業已同意和解後拋棄對仁慈醫院及其
    有關職員之權利主張，是其簽訂和解契約書並收受仁慈醫院
    給付之和解金120萬元後，猶本於侵權行為法律關係向仁慈
    醫院之職員即護理師甲○○、心理治療師丁○○○請求連帶
    損害賠償198萬元，及自起訴狀繕本送達被告之翌日起至清
    償日止按年息5％計算之利息，即非有據。
３、又壬○○雖於該和解契約書之己○○、辛○○、陳淑鈴名下
    簽名、蓋章，惟其上並無己○○及辛○○之法定代理人陳淑
    鈴簽名或蓋章，有該和解契約書可稽 (見本院卷1第51頁)，
    自難僅憑壬○○於己○○、辛○○、陳淑鈴名下簽名、蓋章
    ，即認己○○、辛○○、陳淑鈴授權壬○○與仁慈醫院和解
    。是己○○辯稱伊未同意該和解內容，亦未授權壬○○代其
    簽訂，仍得主張侵權行為損害賠償請求權，自非子虛。被告
    等主張己○○應對壬○○代表與仁慈醫院達成和解乙節負授
    權或表見代理之責，既未舉證以實其說，洵非可採。
(三)、己○○之侵權行為損害賠償請求權是否已罹於時效消滅：
１、按因侵權行為所生之損害賠償請求權，自請求權人知有損害
    及賠償義務人時起，2年間不行使而消滅，民法第197條第1
    項前段定有明文。
２、仁慈醫院、癸○○、甲○○、丁○○○抗辯鄭鵬飛於87年6
    月9日死亡，己○○遲至90年9月4日始提本件附帶民事訴訟
    ，已罹於侵權行為損害賠償請求權之2年時效等語。經查，
    本件鄭鵬飛於87年6月9日死亡後，壬○○於87年9月1日對甲
    ○○、丁○○○提起業務過失致死之刑事告訴，經台灣新竹
    地方法院檢察署檢察官偵查終結後，認甲○○、丁○○○犯
    有業務過失致死罪嫌，聲請簡易判決處刑，有刑事告訴狀、
    檢察官聲請簡易判決處刑書附於偵查卷可稽（見台灣新竹地
    方法院檢察署87年度偵字第6020號卷第1、2、42、43頁影本
    外放），而該聲請簡易判決處刑書於88年2月25日送達告訴
    人即壬○○，亦有台灣新竹地方法院檢察署送達證書可憑（
    見同卷第44頁影本外放）；嗣台灣新竹地方法院審理甲○○
    、丁○○○被訴業務過失致死乙案件於審理時，己○○曾於
    88年4月28日提出刑事補充狀 (載明88年度竹北簡字第99 號
    案號)陳稱：「鄭鵬飛於87年6月9日下午2時左右死於湖口仁
    慈醫院．．．醫院公共案全設施欠佳．．．至於我先生與院
    方和解只是在安全設施的過失補償．．．請法官注重審理，
    明判是非，還死亡者父母撫養精神，對醫生、護士、心理師
    、檢察官的不滿，給予遲來的合理公道與交待」等語（見台
    灣新竹地方法院88年度竹北簡字第99號卷第26、27頁影本外
    放）。足見己○○至遲於88年4月28日即已知悉仁慈醫院、
    甲○○、丁○○○對鄭鵬飛之死亡有過失之不法侵權行為，
    而得對之主張侵權行為損害賠償請求權，然其遲至90年9 月
    4日始提起本件訴訟，顯已逾2年消滅時效期間。是以被告仁
    慈醫院、甲○○、丁○○○抗辯鄭鵬飛於87年6月9日死亡，
    己○○遲至90年9月4日始提本件附帶民事訴訟，已罹於侵權
    行為損害賠償請求權之2年時效等語，自可採信。至己○○
    於台灣新竹地方法院審理上開刑案時，雖曾於89年3月29 日
    對仁慈醫院、甲○○、丁○○○提起刑事附帶民事訴訟，惟
    因甲○○、丁○○○刑事部分於該審獲判無罪獲判，該附帶
    民事訴訟部分亦經駁回確定，依民法第131條規定意旨，其
    時效之進行即視為不中斷，併此敘明。
(四)、承上所述，壬○○不得向甲○○、范姜群請求侵權行為損
      害賠償；而己○○雖得對仁慈醫院、癸○○、甲○○、丁
      ○○○主張侵權行為損害賠償，惟其請求權已罹於2年時
      效而消滅，被告仁慈醫院、癸○○、甲○○、丁○○○既
      為時效抗辯，其請求即屬無從准許。是以己○○得請求仁
      慈醫院、癸○○、甲○○、丁○○○損害賠償之金額為何
      ，及仁慈醫院、癸○○、甲○○、丁○○○抗辯鄭鵬飛自
      殺身亡是否與有過失等情，即無再予審究之必要。
四、綜上所述，壬○○、己○○依民法第184條第1項前段、第18
    5條第1項前段、第192條第2項、第194條、第188條第1項前
    段之規定，請求甲○○、丁○○○應連帶給付壬○○198萬
    元，及自起訴狀繕本送達被告之翌日起至清償日止按年息5
    ％計算之利息；請求仁慈醫院、癸○○、甲○○、丁○○○
    應連帶給付己○○302萬7,298元，及自起訴狀繕本送達被告
    之翌日起至清償日止按年息5％計算之利息，均非正當，應
    予駁回。又本件事證已臻明確，兩造其餘攻擊、防禦方法經
    逐一審酌後，認與判決結果不生影響，無再論述之必要，附
    此敘明。
據上論結，本件原告之訴為無理由，依民事訴訟法第78條、第85
條第1項但書，判決如主文。
中　　華　　民　　國　　94　　年　　11　　月　　8　　日
                  民事第十一庭  審判長法　官  阮富枝
　　　　　　　　　　　      　　　　　法　官  吳麗惠
　　　　　　　　　　　      　　　　　法　官  黃豐澤
正本係照原本作成。
原告等如不服本判決，應於收受送達後20日內向本院提出上訴書
狀，其未表明上訴理由者，應於提出上訴後20日內向本院補提理
由書狀（均須按他造當事人之人數附繕本）上訴時應提出委任律
師或具有律師資格之人之委任狀；委任有律師資格者，另應附具
律師資格證書及釋明委任人與受任人有民事訴訟法第466條之一
第一項但書或第二項（詳附註）所定關係之釋明文書影本。
中　　華　　民　　國　　94　　年　　11　　月　　9 　　日
　　　　　　　　　　　　　　　　　　　書記官  廖艷莉
附註：
民事訴訟法第四百六十六條之一（第一項、第二項）：
對於第二審判決上訴，上訴人應委任律師為訴訟代理人。但上訴
人或其他法定代理人具有律師資格者，不在此限。
上訴人之配偶、三親等內之血親、二親等內之姻親，或上訴人為
法人、中央或地方機關時，其所屬專任人員具有律師資格並經法
院認為適當者，亦得為第三審訴訟代理人。
